【裁判字號】    89,上,962
【裁判日期】    891108
【裁判案由】    損害賠償
【裁判全文】
台灣高等法院民事判決                              八十九年度上字第九六二號
      上  訴  人  乙○○
      上  訴  人  甲○○
      共同
      訴訟代理人  李漢中律師
      被上訴人    丙○○      住台北市○○○路○段七八巷三六號二樓
      訴訟代理人  陳居亮律師
右當事人間請求損害賠償事件，上訴人對於中華民國八十九年八月四日台灣台北地方
法院八十九年度訴字第號第一五七九號判決提起上訴，本院判決如左：
    主    文
原判決命上訴人連帶給付超過新台幣壹佰伍拾萬元本息部分，及該部分假執行之宣告
，暨訴訟費用之裁判均廢棄。
右開廢棄部分，被上訴人在第一審之訴及其假執行之聲請均駁回。
其餘上訴駁回。
第一、二審訴訟費用由上訴人連帶負擔二分之一，餘由被上訴人負擔。
    事    實
甲、上訴人方面：
壹、聲明：求為判決
一、原判決不利上訴人部分廢棄。
二、右廢棄部分，被上訴人在第一審之訴及假執行之聲請均駁回。
三、如受不利判決願供擔保請准宣告免假執行。
貳、陳述：除與原判決記載相同部分，茲予引用外，並補稱：
    上訴人甲○○離婚後，已將名下所有之不動產  (總價值新台幣五百二十二萬元)
    轉讓與上訴人，並獨立撫育幼子林承恩，上訴人乙○○則亦面臨夫妻離婚，工作
    喪失之苦境，二人之處境甚為困難，況被上訴人之資力復遠在上訴人之上，再者
    夫妻婚姻破裂其因素甚多，原審判決上訴人二人應連帶賠償二百萬元，其金額過
    高，請求酌減。
參、証據：除援用原審之立証方法外，並補提出畢業証書影本二份為証。
乙、被上訴人方面：
壹、聲明：求為判決：上訴駁回。
貳、陳述：除與原判決記載相同部分，茲予引用外，並補稱：
    關於兩造之身分、地位、經濟能力及離婚後之財力及生活所需、加害程度、被害
    人所受痛苦等，原審均已斟酌，且上訴人二人自本事件繫屬法院以來，至目前為
    止，不曾親自或透過第三人向被上訴人致歉，其在訴訟中之陳述，純係上訴人之
    訴訟策略，顯不足取。
參、証據：除援用原審之立証方法外，並補提出畢業証書影本一份為証。
    理      由
一、被上訴人丙○○於原審起訴主張：伊與甲○○於八十三年間結婚，原本夫妻生活
    美滿，八十七年三月十一日甲○○產下一子取名謝承恩，詎經於八十七年十一月
    九日作親子鑑定結果始確知謝承恩與伊無親子關係，而係甲○○與乙○○私通所
    生，其二人故意以違背善良風俗之方法，破壞伊之婚姻，加損害於伊，致受有非
    財產上之損害，自應依法負連帶賠償之責，爰依侵權行為法則求為命甲○○、乙
    ○○二人連帶給付三百萬元及自起訴狀繕本送達翌日起至清償日止按年息百分之
    五計算法定利息之判決。上訴人甲○○、乙○○則辯稱：丙○○與甲○○早無同
    居之事實，故丙○○早知謝承恩  (現更名為林承恩)非其婚生子，其告訴期間已
    逾六個月，且丙○○始終未照顧甲○○母子生活，亦與有過失，其請求三百萬元
    之精神慰藉金，顯屬過高等語，資為抗辯。(原審就被上訴人請求二百萬元及法
    定遲延利息之部分，判決被上訴人勝訴，而駁回其餘之請求，被上訴人就其敗訴
    部分未據聲明不服)。
二、本件丙○○主張謝承恩非其婚生子，乃甲○○與乙○○通姦所生之事實，為甲○
    ○、乙○○所未加爭執，而甲○○、乙○○二人所涉之刑責，及確認謝承恩非丙
    ○○之婚生子之民事事件，亦分別經原審法院判決在案，並經原審法院調閱刑事
    案卷卷証查明屬實，自堪信為真實。
三、至甲○○、乙○○雖辯稱丙○○早已知悉上情云云，惟查丙○○係於八十七年十
    一月九日偕同謝承恩至長庚醫院鑑定親子關係，依同年月二十六日親子鑑定報告
    「排除丙○○是謝承恩生父這一個假設」之結果，始確知謝承恩非其所親生之事
    實，並於八十八年三月九日具狀向台灣台北地方法院檢察署提出告訴，嗣經檢察
    官提起公訴，並經原審法院審理後認其未逾法定告訴期間，告訴合法，而判處其
    二人罪刑在案，故其二人此部分之辯解，自不足取。
四、按因故意或過失，不法侵害他人之權利者，依法應負損害賠償之責，故意以善良
    風俗之方法，加損害於他人者，亦同，民法第一百八十四條第一項、第二項定有
    明文。是以違法不當背於善良風俗之方法加損害於他人，即足成立侵權行為，至
    於侵害者是否為傳統理論上之權利，要非所論。婚姻係以夫妻之共同生活為目的
    ，配偶應互相協力保持共同生活之圓滿安全及幸福，而夫妻互守忠誠義務，係為
    確保共同生活之圓滿安全及幸福之必要條件，一方配偶與他方之通姦行為，違反
    婚姻契約之忠誠義務，足以破壞共同生活之圓滿安全及幸福，而相姦者與一方配
    偶相姦之行為，亦足以破壞夫妻間之共同生活，非法之所許，故從公序良俗之觀
    點而言，配偶一方之通姦行為及相姦人之相姦行為，均係以違法不當背於善良風
    俗之方法加損害於婚姻之他造配偶自明，本件被上訴人丙○○婚姻生活之美滿安
    全與幸福，因對造二人之行為而遭破壞，其因此而受有非財產上之損害，自得依
    民法第一百八十四條第一項後段，第一百八十五條第一項、第一百九十五條之規
    定，請求非財產上之損害賠償，洵屬正當。
五、按民法第一百九十五條第一項所謂之相當金額，應以實際加害情形與其名譽受損
    是否重大，及被害人之身分、地位、與加害人經濟狀況等關係定之 (參照最高法
    院四十七年台上字第一二二一號判例意旨) ，本院審酌甲○○與乙○○均明知丙
    ○○為甲○○之配偶，仍互為通姦、相姦之行為，其加害行為對丙○○所造成之
    傷害不可謂為非重大，以及雙方均係高中職畢業，有畢業証書在卷可稽 (見本院
    卷第六十三、六十四、七十四頁)，乙○○在民營廣告公司任職副總經理，年所
    得  (八十八年)為二百六十餘萬元，甲○○任職人壽保險，年所得 (八十八年)
    為六十餘萬元，丙○○任職民營通訊業經理職務，年所得  (八十七年)二百九十
    餘萬元，兩造之身分地位均相當，以及丙○○、乙○○雙方均有資產，經濟能力
    相當，年收入優渥並高於社會一般通常之水準等一切情事，認被上訴人丙○○請
    求甲○○、乙○○賠償非財產上之損害一百五十萬元為合理，逾此部分之請求，
    尚嫌過高，不應准許。
六、從而，被上訴人丙○○請求甲○○、乙○○連帶給付一百五十萬元及自八十八年
    十一月十六日起  (即訴狀繕本送達翌日)至清償日止按年息百分之五計算之法定
    利息，應予准許，逾此部分之請求，不應准許，原審就上開應予准許部分，所為
    上訴人敗訴之判決，並無不當，上訴論旨指摘此部分不當，求予廢棄改判，為無
    理由，至上開不應准許部分，原審所為上訴人敗訴之判決，尚有未洽，上訴論旨
    執此指摘原判決不當，求予廢棄改判，為有理由。
據上論結，本件上訴為一部有理由，一部無理由，依民事訴訟法第四百五十條、第四
百四十九條第一項、第七十九條但書，判決如主文。
中      華      民      國    八十九      年      十一    月    八      日
                                臺灣高等法院民事第四庭
                                    審判長法  官  李  瓊  蔭
                                          法  官  楊  豐  卿
                                          法  官  張      蘭
右正本係照原本作成。
如不服本判決，應於收受送達後二十日內向本院提出上訴書狀，其未表明上訴理由者
，應於提出上訴後二十日內向本院補提理由書狀（均須按他造當事人之人數附繕本）
上訴時應提出委任律師或具有律師資格之人之委任狀；委任有律師資格者，另應附具
律師及格證書及釋明委任人與受任人有民事訴訟法第四百六十六條之一第一項但書或
第二項（詳附註）所定關係之釋明文書影本。
中      華      民      國    八十九      年      十一    月    九      日
                                          書記官  應  瑞  霞
附註：
民事訴訟法第四百六十六條之一（第一項、第二項）：
對於第二審判決上訴，上訴人應委任律師為訴訟代理人。但上訴人或其法定代理人具
有律師資格者，不在此限。
上訴人之配偶、三親等內之血親、二親等內之姻親，或上訴人為法人、中央或地方機
關時，其所屬專任人員具有律師資格並經法院認為適當者，亦得為第三審訴訟代理人
。


司法院資訊處製作；財團法人民間司法改革基金會備份。
